【裁判字號】    89,易,2023
【裁判日期】    891025
【裁判案由】    違反動產擔保交易法
【裁判全文】
臺灣臺南地方法院刑事判決                        八十九年度易字第二二三號
    公  訴  人  臺灣台南地方法院檢察署檢察官
    被      告  甲○○
右列被告因違反動產擔保交易法案件，經檢察官提起公訴 (八十八年度偵字第一五二
四四號)，本院判決如左：
    主  文
甲○○動產擔保交易之債務人，意圖不法之利益，將標的物遷移，致生損害於債權人
，處罰金陸仟元，如易服勞役，以參佰元折算壹日。
    事  實
一、甲○○於民國（下同）八十八年一月十五日，以動產擔保交易法動產抵押之方式
    ，向美商花旗銀行股份有限公司台南分公司（下稱花旗銀行），提供自己所有之
    車牌號碼Ｅ四─二九五八號自用小客車辦理動產抵押，向花旗銀行辦理消費性貸
    款，借貸新台幣（下同）七十四萬元，而為動產擔保交易之債務人。雙方約定貸
    款期限，自八十八貸款撥付之日起即八十八年一月二十一日起算三年止即至九十
    一年一月二十日止，並自八十八年一月二十一日起，每月攤還一次，每次償還二
    萬四千六百六十七元，分三十六期給付，標的物存放地點，為台南市東區○○○
    ○街十巷六號七樓，在價金未付清之前，標的物不得任意遷移或為其他處分。詎
    甲○○在貸得上開消費性貸款後，自八十八年九月二十一日起即未再支付。甲○
    ○並意圖為自己不法之利益，將上開動產擔保標的交付他債權人林國明抵償前債
    。嗣經花旗銀行派員前往查訪，始發現上開動產擔保標的物之自用小客車，去向
    不明，致使花旗銀行無法占有動產擔保標的，依動產擔保交易法行使取償之權益
    ，而受有損害。
二、案經花旗銀行訴請台灣台南地方法院檢察署檢察官偵查起訴。
    理  由
一、訊之被告甲○○坦承前開辦理動產抵押之汽車已不在其持有中，惟否認有右揭犯
    行，辯稱：伊因欠朋友錢，被朋友將車取走抵債，伊也不知車在何處，伊會與花
    旗銀行協調和解事宜，伊無遷移故意云云。經查，被告辯稱欠朋友債務，遭朋友
    取車抵債云云，被告為汽車鑰匙之持有人，若未交付鑰匙，其債權人如何能將車
    輛取走抵債？若僱車強行載走，事涉強制罪責，為何被告亦未作何追究？是被告
    為圖償還前債而將前開車輛交付他人乙節，自堪採信。被告自八十八年九月二十
    一日起即未再繳付分期付款，且動產抵押車輛業遭交付他債權人，而不在約定之
    車輛所在地等事實，業據告訴人花旗銀行職員張中昱及張焜泰於偵審中指訴綦詳
    ，並有動產擔保交易動產抵押設定登記申請書、車輛貸款暨動產抵押契約書各一
    紙附卷可稽，被告所辯實不足採信，是本件事證明確，被告意圖不法利益將標的
    交付他債權人以償債，致債權人受有損害之犯行，堪以認定，應予依法論科。
二、核被告甲○○所為，係犯動產擔保交易法第三十八條之罪。爰審酌被告犯罪之動
    機、目的、手段、所生危害、犯後態度等一切情狀，處如主文所示之刑，並諭知
    易服勞役之折算標準，以資懲儆。
據上論斷，應依刑事訴訟法第二百九十九條第一項前段、動產擔保交易法第三十八條
，刑法第十一條前段、第四十二條第二項、罰金罰鍰提高標準條例第一條前段、第二
條，判決如主文。
中    華    民    國      八十九    年    十        月    二十五        日
                              臺灣臺南地方法院刑事第三庭
                                      法  官  謝家宜
右正本證明與原本無異
如不服本判決應於送達後十日內向本院提出上訴狀
                                      書記官  魏芝雯
中    華    民    國      八十九    年    十        月    二十五        日
動產擔保交易法第三十八條
動產擔保交易之債務人，意圖不法之利益，將標的物遷移、出賣、出質、移轉、抵押
或為其他處分，致生損害於債權人者，處三年以下有期徒刑、拘役或科或併科六千元
以下之罰金。


司法院資訊處製作；財團法人民間司法改革基金會備份。
